【裁判字號】    98,訴,510
【裁判日期】    980724
【裁判案由】    違反毒品危害防制條例
【裁判全文】
臺灣雲林地方法院刑事判決               98年度訴字第510號
公  訴  人  臺灣雲林地方法院檢察署檢察官
被      告  乙○○
                    （現另案於臺灣雲林第二監獄執行中）
上列被告因違反毒品危害防制條例案件，經檢察官提起公訴（98
年度毒偵字第559 號、第621 號），被告在準備程序中就被訴事
實為有罪之陳述，本院合議庭裁定由法官一人進行簡式審判程序
，判決如下：
    主      文
乙○○施用第一級毒品，累犯，處有期徒刑拾月，扣案之第一級
毒品海洛因（驗餘淨重零點柒柒肆壹公克）沒收銷燬之，包裝前
揭海洛因之外包裝袋壹只沒收之。又施用第二級毒品，累犯，處
有期徒刑伍月。應執行有期徒刑壹年貳月，扣案之第一級毒品海
洛因（驗餘淨重零點柒柒肆壹公克）沒收銷燬之，包裝前揭海洛
因之外包裝袋壹只沒收之。
    事實及理由
一、犯罪事實：
    乙○○前因施用毒品案件，經觀察、勒戒後，認無繼續施用
    毒品之傾向，於民國91年7 月2 日釋放，並由臺灣雲林地方
    法院檢察署檢察官於同年月3 日以91年度毒偵字第620 號為
    不起訴處分在案。其復因竊盜及違反替代役實施條例案件，
    經本院以90年度易字第841 號判決各處有期徒刑6 月、3 月
    ，應執行有期徒刑8 月，緩刑3 年在案。案經上訴（違反替
    代役實施條例部分未經上訴而告確定），後由臺灣高等法院
    臺南分院（下稱臺南高分院）以91年度上易字第1069號判決
    將原判決關於竊盜、定執行刑暨緩刑部分撤銷，就乙○○被
    訴竊盜部分改判有期徒刑2 年。嗣由臺南高分院就其所犯上
    開2 罪裁定定其應執行之刑為有期徒刑2 年1 月確定（下稱
    第一案）。其又因竊盜案件，經本院以92年度易字第427 號
    判處有期徒刑1 年確定（下稱第二案）。其於觀察、勒戒執
    行完畢釋放後5 年內，另再犯施用毒品案件，經雲林地檢署
    檢察官提起公訴並聲請強制戒治，起訴部分，經本院以93年
    度訴字第63號判決處應執行有期徒刑1 年2 月確定（下稱第
    三案）；強制戒治部分，於93年1 月9 日因毒品危害防制條
    例修正施行，逕予釋放，並未完成戒治療程。第二、三案經
    本院裁定更定其應執行之刑為有期徒刑2 年，且與第一案接
    續執行，於95年7 月3 日縮短刑期假釋付保護管束出監，於
    96年7 月16日保護管束期滿，假釋未遭撤銷而視為執行完畢
    。詎其仍不思悛悔，復基於施用第一級毒品海洛因之犯意，
    於98年4 月6 日11時許，在嘉義市○區○○路273 之1 號3
    樓租屋處內，以將海洛因摻入香菸內點燃後吸食其煙霧之方
    式，施用海洛因乙次。約莫經過5 分鐘後，其又基於施用第
    二級毒品甲基安非他命之犯意，在同上處所，以將甲基安非
    他命置入玻璃球內點火燒烤吸食其煙霧之方式，施用甲基安
    非他命乙次。嗣其於98年4 月6 日19時30分許，在上開處所
    為警查獲，並扣得其所有之海洛因1 包（驗餘淨重0.7741公
    克）。其再經由警方及臺灣雲林看守所分別採尿送驗後，均
    自其尿液中檢出嗎啡及甲基安非他命陽性反應，方悉上情。
二、認定犯罪事實所憑之證據及理由：
  (一)本案被告乙○○所犯之罪，均係死刑、無期徒刑、最輕本刑
    為3 年以上有期徒刑以外之罪，其於準備程序就前揭被訴事
    實為有罪之陳述，經受命法官告知簡式審判程序之旨，並聽
    取其與檢察官之意見後，本院合議庭裁定由受命法官獨任進
    行簡式審判程序，是本案之證據調查，依刑事訴訟法第273
    條之2 規定，不受同法第159 條第1 項、第161 條之2 、第
    161 條之3 、第163 條之1 及第164 條至第170 條規定之限
    制，合先敘明。
  (二)上開犯罪事實，業據被告在本院審理中坦承不諱，且經警方
    及所方分別採集其尿液送驗之結果，確均呈現嗎啡及甲基安
    非他命陽性反應，此有臺灣檢驗科技股份有限公司98年4 月
    23日編號KＺ000000000000號濫用藥物尿液檢驗報告、雲林縣
    警察局北港分局查獲毒品案件嫌犯尿液送檢真實姓名對照表
    、詮昕科技股份有限公司98年4 月24日編號00000000號濫用
    藥物尿液檢驗報告與檢體採收紀錄表等在卷可稽。另將扣案
    之海洛因1 包（驗餘淨重0.7741公克）送請鑑定之結果，證
    實含有海洛因成分，有行政院衛生署草屯療養院98年4 月15
    日草療鑑字第0980400071號鑑定書1 紙在卷足佐。復有上開
    毒品扣案可資佐證。綜上足認被告之自白與事實相符，可以
    採信，本件事證明確，被告犯行洵堪認定。
  (三)按修正後之毒品危害防制條例第20條將施用毒品之刑事處遇
    程序，區分為「初犯」、「5 年內再犯」及「5 年後再犯」
    。而依修正後之規定，僅限於「初犯」及「5 年後再犯」2
    種情形，始應先經觀察、勒戒或強制戒治程式。倘被告於5
    年內已再犯，經依法追訴處罰，縱其第3 次（或第3 次以上
    ）再度施用毒品之時間，在初犯經觀察、勒戒或強制戒治執
    行完畢釋放5 年以後，已不合於「5 年後再犯」之規定，且
    因已於「5 年內再犯」，顯見其再犯率甚高，原實施觀察、
    勒戒或強制戒治，已無法收其實效，即應依該條例第10條處
    罰（最高法院95年度第7 次刑事庭會議決議參照）。本案被
    告在觀察、勒戒執行完畢釋放後5 年內，又因施用毒品案件
    遭判處罪刑確定，有臺灣高等法院被告前案紀錄表附卷可憑
    ，是雖被告本件犯行距離前次觀察、勒戒之執行已逾5 年，
    揆諸前揭決議意旨，已不合於「5 年後再犯」之規定，應依
    法論科。
三、論罪科刑之理由：
  (一)查海洛因及甲基安非他命分別為毒品危害防制條例第2 條第
    2 項所列管之第一級、第二級毒品。是核被告施用海洛因之
    行為，應成立同條例第10條第1 項之施用第一級毒品罪。另
    其施用甲基安非他命之行為，則成立同條例第10條第2 項之
    施用第一級毒品罪。被告持有第一級、第二級毒品之低度行
    為，則分別為各該施用之高度行為所吸收，均不另論罪。
  (二)被告所犯上開2 罪，犯意各別，行為互殊，應分論併罰。
  (三)被告有前述犯罪事實欄所記載之前科紀錄，此觀臺灣高等法
    院被告前案紀錄表可明，其於受有期徒刑之執行完畢後5 年
    以內故意再犯本件有期徒刑以上之罪，均為累犯，各應依刑
    法第47條第1 項之規定，加重其刑。
  (四)爰審酌被告有竊盜、違反替代役實施條例和毒品等多項前科
    有臺灣高等法院被告前案紀錄表附卷可參，可認被告平日素
    行不良，且其前因施用毒品案件，經觀察、勒戒程序並判處
    罪刑確定後執畢出監，有臺灣高等法院被告前案紀錄表可證
    ，竟仍不思悔改，徹底袪除施用毒品之惡習，再次施用海洛
    因及甲基安非他命，繼續沈淪毒海之中，可知其意志力甚為
    薄弱，殊不可取，惟念及其施用毒品之犯行，在本質上乃屬
    戕害自己身心健康之行為，尚未有嚴重破壞社會秩序或侵害
    他人權益之情形，且犯後能坦承犯行，態度尚佳，暨被告自
    承教育程度為國中肄業，智識程度不高等一切情狀，分別量
    處如主文所示之刑，再定其應執行之刑。
  (五)扣案之海洛因（驗餘淨重0.7741公克），應依毒品危害防制
    條例第18條第1 項前段之規定宣告沒收銷燬。又包裝上開海
    洛因之外包裝袋，並非不可與海洛因分離，係用於包裹毒品
    ，具有避免海洛因裸露受潮及方便攜帶之功能，此為本院職
    務上已知之事實，且為被告所有，業據被告供認在卷，自應
    依刑法第38條第1 項第2 款之規定予以沒收。至扣案之電子
    磅秤1 臺，並非違禁物，且被告已在本案審理中表示拋棄，
    故上開物品由檢察官直接為廢棄之執行處分即可，不另為沒
    收之諭知，附此敘明。
四、應適用之法律：
  (一)刑事訴訟法第273 條之1 第1 項、第299 條第1 項前段。
  (二)毒品危害防制條例第10條第1 項、第2 項、第18條第1 項前
    段。
  (三)刑法第11條、第47條第1 項、第51條第5 款、第38條第1 項
    第2 款。
本案經檢察官甲○○到庭執行職務。
中    華    民    國    98    年    7     月    24    日
                  刑事第五庭    法  官  王  紹  銘
以上正本證明與原本無異。
如不服本判決，應於收受本判決後10日內向本院提出上訴書狀，
並應敘述具體理由。如未敘述上訴理由者，應於上訴期間屆滿後
20日內向本院補提理由書狀（均須按他造當事人之人數附繕本）
「切勿逕送上級法院」。
                                書記官  洪  秀  虹
中    華    民    國    98    年    7     月    24    日
附錄論罪科刑條文全文：
毒品危害防制條例第10條
施用第一級毒品者，處6 月以上5 年以下有期徒刑。
施用第二級毒品者，處3 年以下有期徒刑。


司法院資訊處製作；財團法人民間司法改革基金會備份。
